臺灣板橋地方法院民事判決　　　　　　 100年度訴字第1169號
原　　　告　陳全雄
訴訟代理人　李紅紅
訴訟代理人　陳庭晨
被　　　告　江政通
上列當事人間請求返還借款事件，經本院於民國100年10月5日言
詞辯論終結，判決如下：
    主      文
被告應給付原告新台幣伍拾肆萬陸仟玖佰伍拾柒元，及其中新台
幣貳拾肆萬陸仟玖佰伍拾柒元自民國九十九年一月三十一日起、
其中新台幣參拾萬元自民國一百年一月三十一日起，均至清償日
止，均按年利率百分之六計算之利息。
被告應於民國一百零一年一月三十一日給付原告新台幣參拾萬元
，及自當日起至清償日止，按年利率百分之六計算之利息。
被告應於民國一百零二年一月三十一日給付原告新台幣肆拾壹萬
玖仟參佰玖拾元，及自當日起至清償日止，按年利率百分之六計
算之利息。
原告其餘之訴駁回。
訴訟費用由被告負擔。
本判決第一項於原告以新臺幣壹拾捌萬元為被告供擔保後，得假
執行。但被告如以新台幣伍拾肆萬陸仟玖佰伍拾柒元預供擔保，
得免為假執行。
本判決第二項於民國一百零一年一月三十一日後，原告以新臺幣
壹拾萬元為被告供擔保後，得假執行。但被告如以新台幣參拾萬
預供擔保，得免為假執行。
本判決第三項於民國一百零二年一月三十一日後，原告以新臺幣
壹拾肆萬元為被告供擔保後，得假執行。但被告如以新台幣肆拾
壹萬玖仟參佰玖拾元預供擔保，得免為假執行。
原告其餘假執行之聲請駁回。
    事實及理由
壹、程序方面
    按訴狀繕本送達後，原告不得將原訴變更或追加他訴，但有
    下列各款情形之一者，不在此限：(三)擴張或減縮應受判決
    事項之聲明者。(七)不甚礙被告之防禦及訴訟之終結。被告
    於訴之變更或追加無異議，而為本案之言詞辯論者，視為同
    意變更或追加。民事訴訟法第255條第1項第3款、第7款及第
    2項分別定有明文。查原告於起訴狀及補正狀已明確表明係
    依民法第478條、第273條第1項為請求（本院卷第10、21頁
    ），續於審理中以書面表示另依票據法第124條準用同法85
    條第1項規定，向被告行使追索權（本院卷第32頁），之後
    並於言詞辯論時將請求返還借款部分聲明變更為被告應給付
    新台幣（下同）126萬6347元及自97年1月25日起至清償日止
    ，按年息百分之5計算之利息（本院卷第69頁），上述應係
    原告追加訴訟標的法律關係，並減縮聲明請求（票款追索權
    部份並未減縮聲明），且被告對於原告之追加及變更聲明並
    無異議而為本件言詞辯論（本院卷第75頁），依照上述規定
    ，自應准許，合先敘明。
貳、實體方面
一、原告主張：
    訴外人江睿華（江政全）自97年1月25日起積欠原告131 萬
    9390元（原積欠161萬9390元，之後已清償30萬元），被告
    與江睿華為兄弟，並為其債務之連帶保證人，除於欠條上記
    載為連帶保證人外，並於江睿華所開立之本票後面為背書，
    雖未記明保證字樣，實仍為基於保證之目的所為之背書行為
    ，依民法第739條、第748條規定，被告應就江睿華之債務負
    連帶保證責任，故原告依民法第478條、第273條第1項、票
    據法第124條準用同法85條第1項規定，併提起將來給付之訴
    ，請求被告清償全部欠款。並聲明：(一)被告應給付原告131
    萬9090元及自99年1月31日起至清償日止，按年息百分之6計
    算之利息。
    (二)願供擔保請准宣告假執行。
二、被告辯稱：
    我對原告請求金額沒有意見，但不願意還錢，我沒有向他們
    借錢。我沒有簽過欠條，這些欠條都不是我簽的，本票背面
    的章也不是我蓋的，我不記得我有蓋過這個章，我不曉得這
    些是怎麼來的，有可能是有人用了我的印章，我的印章很多
    ，開了很多銀行的戶頭，有的印章放在哪裡我也不清楚等語
    。並聲明：(一)請求駁回原告之訴及其假執行聲請，(二)如受不
    利之判決，願提供擔保請准宣告免為假執行。
三、兩造不爭執之事實：
  (一)訴外人江睿華（江政全）積欠原告131萬9390元。
  (二)被告與江睿華為兄弟關係。
四、本件爭執點及本院判斷：
    原告依民法借款返還請求權、連帶保證之規定，及票據法追
    索權之規定，請求被告給付上述款項，被告則以前詞置辯。
    故本件兩造爭執點即在於(一)被告是否應負本票背書人責任？
    (二)被告是否應負民法連帶保證人責任？（二者屬於選擇合併
    關係，原告優先請求依票款判決，本院卷第69頁）。以下分
    別說明。
  (一)就被告是否應負本票背書人責任而言：
    1.查原告主張訴外人江睿華（江政全）與原告有金錢借貸關
      係，因所開立的支票跳票，而於97年1月25日書立欠條表
      示積欠原告161萬9390元，並共開立還款本票5張交予原告
      ，其中30萬元4張（到期日分別為98年1月31日、99年1月
      31 日、10 0年1月31日、101年1月31日）、41萬9390元1
      張（到期日為102年1月31日），之後第1張本票於98年1月
      31日到期後如期還款30萬元，第2張本票於99年1月31日到
      期後僅還款5萬3043元，之後均未再還款，總計仍積欠126
      萬6347元等事實，業經原告提出欠條、本票影本、存摺入
      帳資料及債權憑證影本為證（本院卷第11、43-46、62-66
      頁），且經被告到庭表示對上述金額不爭執，自應認定屬
      實。
    2.又訴外人江睿華所書立之欠條內容，既經原告所同意，性
      質上即屬消費借貸糾紛之和解契約，和解內容即為原告確
      認江睿華積欠金額為161萬9390元，且原告同意江睿華開
      立本票分5期償還欠款，前4期分別於98年1月31日、99年
      1月31日、100年1月31日、101年1月31日各償還30萬元，
      第5期於102年1月31日償還41萬9390元，該欠條上既未記
      載「一期未履行視為全部到期」等字樣，則上開分期清償
      之和解契約即欠條所謂之每一期給付，均屬各自獨立之確
      定清償期限無疑，依法自應以每期之清償期限認定有無遲
      延給付，要不得以其中一期遲延給付，即認清償期尚未屆
      至之分期清償部分亦已到期。換言之，分期履行之債務，
      一部分已到期而未履行，對未到期部分，如有到期不履行
      之虞，原告得對此未到期部分，提起將來給付之訴，但不
      得請求法院就債務人未到期部分，為現在給付之判決，否
      則債務人之期限利益，將因債權人即原告提起給付之訴而
      被剝奪（最高法院94年度台上字第305號判決參照）。準
      此，不論是本票債務或是消費借貸關係，原告自僅得就已
      到期之債務請求命為現在給付，而不得就未到期之債務部
      份請求一併現在給付，故原告自不得請求被告一次給付全
      部未清償之債務。
    3.按票據為無因證券，在票據上簽名者，依票上所載文義負
      責，又票據上簽名，得以蓋章代之，為票據法第5條第1項
      及第6條所明定。又本票發票人、背書人均應依照本票文
      義擔保承兌及付款，且本票發票人、承兌人、背書人及其
      他票據債務人，對於執票人連帶負責，執票人得不依負擔
      債務之先後，對於前項債務人之一人或數人或全體行使追
      索權；執票人向本票債務人行使追索權時，得要求左列金
      額：「一、  被拒絕承兌或付款之匯票金額，如有約定利
      息者，其利息。二、自到期日起如無約定利率者，依年利
      六釐計算之利息。」（票據法第124條準用第29條、第39
      條、第96條第1項、第2項、第97條第1項第1款、第2款規
      定）。又當事人主張有利於己之事實，就其事實有舉證之
      責任，民事訴訟法第277條前段定有明文。事實有常態與
      變態之分，其主張常態事實者無庸負舉證責任，反之，主
      張變態事實者，則須就其所主張之事實負舉證責任。而「
      所謂支票，係指發票人簽發一定之金額，委託金融業者於
      見票時，無條件支付與受款人或執票人之票據，是以支票
      之交付作為支付工具，以代現金之給付，係屬常態，倘主
      張其印章係被盜用時，則被盜用之事實，屬於變態，按諸
      舉證責任分配之原則，轉應由為此主張者負舉證責任」（
      最高法院69年度臺上字第1300號、70年度臺上字第4339號
      判決意旨參照）。本件中，依原告提出之本票4張影本觀
      之，背面都有被告的印章印文，被告雖抗辯「這些印章都
      不是我蓋的，可能有人用了我的印章」云云，惟被告就上
      述本票背面印文之真正既不爭執，依照上開最高法院裁判
      意旨，自應由被告就他人盜用印章蓋於本票背面之事實，
      負舉證責任。惟被告迄今未能就其抗辯印章被盜蓋之事實
      ，盡舉證之責，即無法為其有利之認定。更何況，本件另
      據證人李重照到庭結證稱江睿華交付上述欠條、本票時，
      被告亦在場，於核對欠條、本票時也沒有表示異議等情（
      本院卷第69頁反面），故被告所辯，即無法採信。從而，
      原告主張被告應負系爭本票背書人責任，即屬可採。
  (二)再按，請求將來給付之訴，以有預為請求之必要者為限，得
    提起之，民事訴訟法第246條定有明文。其立法理由為「為
    擴大將來給付之訴之適用範圍，爰參照日本、德國之立法例
    ，修正為有預為請求之必要者，均得提起將來給付之訴」，
    顯然立法原意在放寬提起將來給付之訴之範圍。本件訴外人
    江睿華於99年1月31日本票債務屆期後，即拒不清償，經原
    告聲請本票裁定、強制執行程序後僅受償5萬3043元，之後
    均未再清償任何款項，亦避不見面，且於本院審理中經兩次
    傳訊也均不到庭，顯見其確有逃避之事實，而被告亦否認應
    負本票背書人或消費借貸清償責任，足認原告主張依票據法
    第124條準用第85條規定，亦得於到期日前行使追索權而有
    預為請求之必要，而得就未到期之本票債權提起將來給付之
    訴，為有理由。從而，被告既應負系爭本票背書人責任，自
    應給付已到期而未清償之票款54萬6957元（即99年1月31日
    到期未清償餘額24萬6957元，及100年1月31日到期之30萬元
    ），並應於101年1月31日償還30萬元、於102年1月31日償還
    41 萬9390元，並各自本票到期日起至清償日止，均按年利
    率百分之六計算之利息。
五、綜上所述，原告基於票據法之規定，請求被告給付已到期而
    未清償之票款54萬6957元（即99年1月31日到期未清償餘額
    24 萬6957元，及100年1月31日到期之30萬元），並應於101
    年1月31日到期給付30萬元、於102年1月31日到期給付41萬
    9390 元，並各自本票到期日起至清償日止，均按年利率百
    分之六計算之利息部分，為有理由，應予准許；逾此範圍所
    為之請求，為無理由，應予駁回。至原告另依民法民法第
    478條、第273條第1項之規定，請求被告負消費借貸連帶給
    付責任部分，因與前揭票據法之法律關係，係屬請求權競合
    ，且原告依據票據法之法律關係請求被告給付，既經認定有
    理由，從而原告關於消費借貸連帶給付之主張，本院即無庸
    再予斟酌，附此敘明。
六、兩造均陳明願供擔保，請准宣告假執行或免為假執行，經核
    原告勝訴部分並無不合，應予准許，爰分別酌定相當擔保金
    額宣告之。至原告敗訴部分，其假行之聲請已失所附麗，不
    應准許，併予駁回。
七、本件事證已臻明確，兩造其餘攻擊防禦方法及未經援用之證
    據，經審酌後，核與判決結果不生影響，爰不一一論述。
八、據上論結，本件原告之訴為一部有理由，一部無理由，依民
    事訴訟法第79條、第390 條第2 項、第392 條第2 項，判決
    如主文。
中    華    民    國   100    年    10    月    26    日
                  民事第三庭    法  官  劉以全
以上正本係照原本作成
如對本判決上訴，須於判決送達後20日內向本院提出上訴狀。如
委任律師提起上訴者，應一併繳納上訴審裁判費。
中    華    民    國   100    年    10    月    26    日
                                書記官  蔡忠衛